【裁判字號】    98,交聲,1463
【裁判日期】    981231
【裁判案由】    違反道路交通管理處罰條例聲明異議
【裁判全文】
臺灣士林地方法院交通事件裁定        98年度交聲字第1463號
原處分機關  臺北市交通事件裁決所
異  議  人
即受處分人  甲○○
代  理  人  乙○○
上列受處分人因違反道路交通管理處罰條例案件，對於臺北市交
通事件裁決所於民國98年10月13日所為之處分（原處分案號：北
市裁催字第裁22-A00000000號）聲明異議，本院裁定如下：
    主  文
異議駁回。
    理  由
一、按汽車駕駛人，爭道行駛而有機器腳踏車不在規定車道行駛
    之情形者，處新臺幣600 元以上1,800 元以下罰鍰，並記違
    規點數1 點，道路交通管理處罰條例第45條第13款、同條例
    第63條第1 項第1 款分別定有明文。次按汽車駕駛人，未依
    規定行駛車道，當場不能或不宜攔截製單舉發者，得以非固
    定式科學儀器取得證據資料證明其行為違規，記明車輛牌照
    號碼、車型等可資辨明之資料，以汽車所有人為被通知人製
    單舉發，道路交通管理處罰條第7 條之2 第1 項第7 款、第
    2 項第5 款、第4 項亦有明定。
二、原處分意旨略以：異議人即受處分人甲○○騎乘其所有車號
    BGK-183 號重型機車（下稱系爭機車），於民國98年6 月3
    日上午8 時9 分許，行經臺北市○○○路、中山北路路口，
    為警依採證照片舉發「機器腳踏車，不在規定車道行駛」之
    違規，依道路交通管理處罰條例第45條第13款規定，處罰鍰
    新臺幣（下同）1,800 元，並依同條例第63條第1 項第1 款
    （原處分漏未記載第1 款），記違規點數1 點。
三、異議意旨略以：受處分人未實際住在戶籍地，並未收到上開
    違規之舉發違反道路交通管理事件通知單（下稱舉發通知單
    ），對於被舉發上開時地之交通違規不知情，無從於應到案
    日期前提出申訴，原處分處以最高金額罰鍰，顯非妥適，且
    上開違規地點未設機車專用道，車道規劃顯有疏失，不應處
    罰受處分人，請撤銷原處分云云。
四、經查，本件受處分人於上開時間，騎乘系爭機車行駛在臺北
    市○○○路「禁行機車」車道之事實，有採證照片1 幀附卷
    可稽（本院卷第14頁），受處分人之代理人即其父親乙○○
    並供稱：照片中之機車駕駛人為受處分人，系爭機車行駛在
    「禁行機車」車道等語（本院卷第31頁），依上開採證照片
    顯示，系爭機車右側車道尚有機車行進中，可徵受處分人係
    不耐隨行於其他機車之後，為超越前車而違規駛入禁行機車
    車道，有臺北市政府警察局中山分局98年11月10日北市警中
    分交字第09836783300 號函1 紙在卷可參（本院卷第13頁）
    ，是受處分人爭道行駛有機器腳踏車不在規定車道行駛之違
    規事實，應堪認定。受處分人雖以前詞置辯，惟道路主管機
    關對某路段交通標線、標誌之設置，係該機關依法令受賦予
    之權限，縱認標線、標誌之設置不當，在依法重為設置前，
    汽車駕駛人仍即應遵守已定之標線、標誌，受處分人辯稱上
    開車道規劃失當云云，尚無足採；次按違反道路交通管理事
    件，有關文書送達之程序，依行政程序法之規定，違反道路
    交通管理事件統一裁罰基準及處理細則第5 條定有明文；又
    送達，於應受送達人之住居所、事務所或營業所為之；於送
    達處所不獲會晤應受送達人時，得將文書付與有辨別事理能
    力之同居人、受僱人或應送達處所之接收郵件人員；送達，
    不能依前二條規定為之者，得將文書寄存送達地之地方自治
    或警察機關，並作送達通知書兩份，一份黏貼於應受送達人
    住居所、事務所、營業所或其就業處所門首，另一份交由鄰
    居轉交或置於該送達處所信箱或其他適當位置，以為送達，
    前項情形，由郵政機關為送達者，得將文書寄存於送達地之
    郵政機關，行政程序法第72條第1 項前段、第73條第1 項、
    第74條第1 項、第2 項分別定有明文。本件原舉發機關臺北
    市政府警察局中山分局交通分隊於98年6 月11日掣發舉發通
    知單，於98年6 月15日將舉發通知單以掛號郵寄至受處分人
    戶籍地即「臺北市○○區○○里○○路37號4 樓」，郵件因
    招領逾期無人簽收遭退回，舉發單位再依行政程序法第74條
    、第76條規定，於98年7 月14日以雙掛號郵件檢附送達證書
    交寄，因未獲晤本人亦無受領文書之同居人、受雇人或應送
    達處所之接收郵件人員，於98年7 月17日寄存於受處分人戶
    籍所在地之郵局，有臺北市政府警察局交通警察大隊98年12
    月14日北市警交大執字第09834031100 號函及所附之舉發通
    知單、採證照片、退件信封、掛號函件寄件聯、送達證書在
    卷可稽（本院卷第22至26頁），而受處分人自86年10月29日
    起即設籍於上址，有法務部戶役政連結作業系統1 紙在卷可
    參（本院卷16頁），足證本件舉發通知單已合法送達受處分
    人，發生舉發違規之效力；進者，受處分人上開戶籍地址為
    其祖父母居住，並非無人居住之空屋，經其父親即代理人乙
    ○○供述明確（本院卷第31頁），而乙○○亦設籍於該處，
    有其戶役政查詢資料1 紙附卷可憑（本院卷第17頁），足徵
    受處分人、其父親已設籍該址多年，若該址無人可代收郵件
    ，豈可能迄今仍未將戶籍遷離該址？是代理人乙○○稱受處
    分人之祖父母不會代收郵件云云，顯然不實。受處分人既將
    戶籍設於上址，又未向監理機關辦理車籍地址異動登記，足
    見受處分人明知公路監理之相關資料均對該址送達，縱因此
    受有不利益，亦應可歸責於受處分人，不得據此卸免違規責
    任。本件舉發通知單既已合法送達受處分人，受處分人未依
    規定自動繳納罰鍰及到案聽候裁決，原處分機關以受處分人
    逾應到案日期60日以上，依違反道路交通管理處罰條例第45
    條第13款、違反道路交通管理事件統一裁罰基準及處理細則
    逕行裁處受處分人最高罰鍰1,800 元，自屬有據，受處分人
    辯稱裁罰金額過高云云，殊無足取。
五、綜上述，本件違規事證明確，原處分機關為首揭裁罰及記點
    處分，核無違誤，本件異議為無理由，應予駁回。
據上論斷，應依道路交通案件處理辦法第19條，裁定如主文。
中    華    民    國    98    年    12    月    31    日
                    交通法庭法  官  陳美彤
以上正本證明與原本無異。
如不服本裁定應於送達後5日內向本院提出抗告狀。
                            書記官  吳旻玲
中    華    民    國    98    年    12    月    31    日


司法院資訊處製作；財團法人民間司法改革基金會備份。
